臺灣高雄地方法院刑事判決　　　　　　　　　　　　　九十年度訴字第二七七六號
　　公　訴　人　臺灣高雄地方法院檢察署檢察官
　　被　　　告　乙○
　　　　　　　　丙○○
　　　　　　　　甲○○
　　　　　　　　丁○○
右列被告因違反臺灣地區與大陸地區人民關係條例等案件，經檢察官提起公訴（九十
年度偵字第一五九一九號），本院判決如左：
    主  文
乙○共同違反不得使大陸地區人民非法進入臺灣地區之規定，未遂，處有期徒刑陸月
，如易科罰金，以參佰元折算壹日。
丙○○共同違反不得使大陸地區人民非法進入臺灣地區之規定，未遂，處有期徒刑伍
月，如易科罰金，以參佰元折算壹日。
甲○○共同違反不得使大陸地區人民非法進入臺灣地區之規定，未遂，處有期徒刑肆
月，如易科罰金，以參佰元折算壹日。
丁○○共同違反不得使大陸地區人民非法進入臺灣地區之規定，未遂，處有期徒刑肆
月，如易科罰金，以參佰元折算壹日。
    事  實
一、乙○與丙○○共同基於使大陸地區人民非法進入臺灣地區、使公務員登載不實文
    書、行使使公務員登載不實文書之犯意聯絡，得知臺灣地區人民甲○○、丁○○
    為單身未婚，乃以機票、食宿免費及許以事成後可獲得新臺幣（下同）十五萬元
    之代價，利誘甲○○、丁○○二人充當人頭，於民國八十九年八月十四日，由乙○帶領同有使大陸地區人民非法進入臺灣地區犯意聯絡之甲○○、丁○○前往大
    陸地區，經由乙○、丙○○居間安排，招攬大陸地區人民徐麗、鄭虹，擬以與甲○○、丁○○辦理假結婚後申請來臺探親之方式非法入境臺灣地區，而於八十九
    年八月十七日在大陸地區安徽省第二公證處辦理甲○○與徐麗間、丁○○與鄭虹
    間之虛偽合意結婚登記，乙○、甲○○、丁○○旋於翌日即八十九年八月十八日
    返臺。甲○○與徐麗、丁○○與鄭虹各與乙○及丙○○共同基於使公務員登載不
    實及行使該不實文書之概括犯意聯絡，各推由甲○○、丁○○持大陸地區出具之
    結婚證明書、財團法人海峽交流基金會所出具之證明書資料，分別於八十九年九
    月七日、八十九年九月八日前往戶籍地之臺南市北區戶政事務所、高雄市小港區
    戶政事務所辦理結婚登記，致使上開戶政事務所承辦戶籍登記之公務員，將此等
    不實之事項，登載於職務上所掌之戶籍登記簿，足以生損害於戶政機關對於戶籍
    管理之正確性，復推由乙○代甲○○、丁○○填具大陸地區人民進入臺灣地區旅
    行證申請書、大陸地區人民進入臺灣地區保證書，再由甲○○及丙○○分別於八
    十九年八十九年九月七日、八十九年九月十四日持上開登載不實之戶籍謄本及大
    陸地區人民進入臺灣地區旅行證申請書、大陸地區人民進入臺灣地區保證書，前
    往內政部警政署入出境管理局提出申請而行使之，以此方式欲使大陸地區人民徐
    麗、鄭虹非法進入臺灣地區，惟嗣經內政部警政署入出境管理局實質審核後發覺
    有異，遂不予許可大陸地區人民徐麗、鄭虹入境而未得逞，並經內政部警政署入
    出境管理局函請臺南市警察局循線追查，始悉上情。
二、案經臺南市警察局報由臺灣臺南地方法院檢察署呈請臺灣高等法院檢察署令轉臺
    灣高雄地方法院檢察署偵查起訴。
    理  由
一、訊據被告乙○、丙○○、甲○○及丁○○均矢口否認有違反臺灣地區與大陸地區
    人民關係條例及偽造文書犯行，被告乙○辯稱：我未介紹甲○○及丁○○與大陸
    女子辦理結婚，甲○○係鄰居，從小就認識，甲○○要去大陸結婚，就託我幫忙
    買機票，而丁○○則是託我外甥丙○○請我幫忙買機票，我只是幫忙買機票，沒
    有代為出錢，我與甲○○、丁○○同至香港後就分開行動，回來是因為巧遇，才
    搭同一班飛機返臺，我與甲○○、丁○○之機票、食宿、旅費都是各付各的云云
    。被告丙○○則辯稱：丁○○是我朋友，甲○○則不認識，我有介紹丁○○與乙○認識，但不知道假結婚之事云云。被告甲○○辯稱：我是真的想結婚才會前往
    大陸地區，機票與食宿費用是自己出的云云。被告丁○○辯稱：我到大陸之機票
    、食宿費係自己出的，未拿乙○、丙○○十五萬元，也沒有假結婚云云。經查：
（一）右述事實業據被告丁○○於警訊中自承：我是於八十九年二月間在丙○○家中
      與丙○○、乙○聊天，得知只要我前往大陸與大陸女子辦理假結婚，等大陸女
      子來臺後，我即可得利十五萬元，便與乙○、甲○○共同於八十九年八月十四
      日前往大陸地區，乙○帶我及甲○○與大陸女子鄭虹、徐麗辦理假結婚，三人
      共同於八十九年八月十八日返臺，我與甲○○至大陸之機票、食宿全由乙○招
      待，我與鄭虹之婚姻關係是假的（見警卷第十至十一頁）；被告甲○○於警訊
      中供述：乙○於八十九年八月向我說要介紹大陸人士結婚，便帶我與丁○○一
      同至大陸結婚，三人機票及食宿全由乙○支付，我在大陸結婚沒有辦理公開儀
      式及宴客（見警卷第三至六頁）各等語屬實，核與證人即被告丁○○之父蔣奇
      順證稱：我兒子丁○○只有告訴我太太說他要去大陸旅遊，我與太太都不知道
      他去大陸結婚的事，丁○○沒有向家人拿結婚費，他自己私底下去辦理結婚登
      記，事後我得知此事，有到戶政事務所要撤銷登記，但承辦人員告訴我說你兒
      子持有相關證件，不得不幫其辦理登記（見偵查卷第三十八頁）之情節相符。
      又被告乙○、甲○○、丁○○三人共同於八十九年八月十四日搭乘飛機出境至
      大陸，被告甲○○、丁○○並均於抵達大陸後第三天之八十九年八月十七日在
      大陸安徽省第二公證處分別與大陸地區人民徐麗、鄭虹辦理結婚登記，被告乙○、甲○○、丁○○再旋於結婚翌日之八十九年八月十八日搭乘同一班飛機入
      境等情，有國人入出境端未查詢報表三份、大陸安徽省第二公證處（二○○○
      ）皖二公證字第二六○、二六一號結婚公證書二紙存卷足參；佐以被告甲○○
      、丁○○之結婚登記係其等親自持上開結婚證明書等資料至戶籍地之戶政事務
      所辦理，至被告甲○○、丁○○之大陸地區人民進入臺灣地區旅行證申請書、
      大陸地區人民進入臺灣地區保證書則均由被告乙○填寫，被告丁○○尚委託被
      告丙○○代持戶籍謄本及上開文件向內政部警政署入出境管理局申請鄭虹進入
      臺灣地區探親等情，復經被告乙○、甲○○、丁○○同陳在卷，且有委託書乙
      張及戶籍謄本、大陸地區人民進入臺灣地區旅行證申請書、大陸地區人民進入
      臺灣地區保證書各二份附卷可憑。據上各情以觀，足認大陸地區人民徐麗、鄭
      虹係經由被告乙○、丙○○居間安排，與被告甲○○、丁○○虛偽結婚乙情，
      堪以認定。
（二）被告乙○先於警訊中供稱：是於八十九年八月十四日在機場才認識丁○○，丁○○至大陸作何事我不清楚云云；後於偵查中改稱：甲○○與丁○○說要去大
      陸結婚，便託我買機票，三人至安徽後就分開云云；嗣於本院審理時復改稱：
      甲○○直接託我買機票，丁○○是透過丙○○叫我幫忙買機票，三人至香港後
      就分開行動云云，前後供詞互相齟齬，反覆不一致。質之被告丙○○亦附合被
      告乙○之辯詞，供以：被告丁○○未與被告乙○在其住處談及至大陸假結婚，
      是被告丁○○說要到大陸結婚，託我買機票，我才找被告乙○幫忙云云。然查
      被告甲○○、丁○○分別於警訊中供承係由被告乙○帶領前往大陸地區辦理結
      婚，相關機票及食宿費用全部是由被告乙○支付等語非虛，衡諸常情，若非同
      財共居之親屬間，怎會有人願無償提供此等花費？且被告丁○○復於警訊中坦
      承經被告丙○○介紹認識被告乙○，其等三人曾於被告丙○○住處談及與大陸
      人民假結婚可得十五萬元報酬乙節屬實，苟被告乙○與丙○○係介紹被告丁○○與大陸地區人民鄭虹真結婚，被告丁○○應當付款酬謝被告乙○、丙○○方
      是，焉有擔任介紹人之被告乙○、丙○○反而付款予被告丁○○之理？參以被
      告甲○○與丁○○配偶之來臺探親申請均由被告乙○主動代為填寫，且被告丁○○之配偶來臺申請尚由被告丙○○出面辦理等情，已如前述，倘被告甲○○
      、丁○○與大陸地區人民徐麗、鄭虹為真結婚，則徐麗、鄭虹何時來臺與被告
      乙○、丙○○毫無關係，被告乙○與丙○○何需積極代為辦理上開事項？是被
      告乙○、丙○○確有與被告甲○○、丁○○約定相當代價，協議以被告甲○○
      、丁○○出面辦理假結婚，而欲使大陸地區人民徐麗、鄭虹非法進入臺灣地區
      之行為，至為明灼。
（三）被告甲○○於警訊中自承其與被告丁○○前往大陸地區之機票及食宿費用全由
      被告乙○支付，與徐麗結婚未辦理儀式，及所交付境管局有關其與徐麗結婚經
      過的說明是假的等語非虛，於偵查中亦供述：機票是乙○幫我買的，乙○說要
      去大陸幫我介紹太太（見偵查卷第二十二頁）等語甚詳，核與被告丁○○於警
      訊中所供：被告乙○帶我及甲○○至大陸結婚之情節一致。是被告甲○○與徐
      麗認識之過程甚為短暫，且結婚未舉行任何儀式，顯與一般傳統婚俗喜慶之禮
      儀有違，參諸被告甲○○與徐麗年齡相距二十二歲之多，益徵其與徐麗之婚姻
      應係虛偽無疑，從而其所辯與徐麗是真結婚云云，顯與事證有違，而不足採。
      至被告甲○○另提出署名徐麗之信函，據以謂其與大陸地區人民徐麗之婚姻係
      真正，並非虛偽云云，惟查大陸地區人民徐麗於本案乃係欲使非法入境之當事
      人，彼此利害關係一致，其所書寫之信函謂係真正與被告甲○○結婚云云，即
      難盡信，況該信函係法庭外之傳聞證據，不具證據能力。
（四）被告丁○○於警訊中坦承係透過丙○○介紹與乙○同至大陸辦理假結婚乙節屬
      實，雖於偵查中翻異前供，辯稱係真結婚云云，然觀諸被告丁○○於偵查中先
      辯稱：我與甲○○、乙○係在香港會合，而搭同一班機返臺云云；後辯以：伊
      是一人回來，未跟其他人同行云云；於本院審理中再改稱：我與乙○、甲○○
      在安徽會合一同搭機返臺云云，其上開辯詞彼此間相互矛盾，出入頗大，且徵
      諸案重初供，被告丁○○於警訊中所言顯較少考量利弊得失，故所供較接近真
      實，是其事後否認有假結婚之事實，亦屬卸責之詞，不足採信。
（五）綜上所述，被告等所辯均係飾卸之詞，不足採信，本案事證明確，被告等犯行
      均堪認定，應予依法論科。
二、按臺灣地區與大陸地區人民關係條例第十五條第一款規定：不得使大陸地區人民
    非法進入臺灣地區，被告乙○、丙○○、甲○○、丁○○為使大陸地區人民徐麗
    、鄭虹非法進入臺灣地區，乃共同使戶政機關之公務員將虛偽不實之結婚、配偶
    資料於其職務上所掌之戶籍登記簿，並據以核發被告甲○○配偶欄為徐麗、被告
    丁○○配偶欄為鄭虹之不實戶籍謄本，再持前開登載不實之戶籍謄本，向內政部
    警政署入出境管理局申請使大陸地區人民徐麗、鄭虹進入臺灣地區探親，顯足生
    損害於我國戶政機關對於戶籍管理之正確性，嗣經內政部警政署入出境管理局查
    覺未核准入境而未得逞之行為，均違反臺灣地區與大陸地區人民關係條例第十五
    條第一款規定，而觸犯同條例第七十九條第一項、第三項之違反不得使大陸地區
    人民非法進入臺灣地區未遂罪，及刑法第二百十六條、第二百十四條之行使使公
    務員登載不實之公文書罪。被告甲○○、丁○○分別與被告乙○及丙○○間，就
    使大陸地區人民非法進入臺灣地區未遂罪，各有犯意聯絡與行為分擔，為共同正
    犯。被告甲○○與徐麗、被告丁○○與鄭虹分別與被告乙○及丙○○間，就行使
    使公務員登載不實之公文書罪間，各有犯意聯絡與行為分擔，為共同正犯。被告
    乙○、丙○○、甲○○、丁○○所為使公務員登載不實之低度行為，應為行使之
    高度行為所吸收，不另論罪；其等各犯上開使大陸地區人民非法進入臺灣地區未
    遂罪及行使使公務員登載不實之公文書罪二罪間，均有方法結果之牽連關係，均
    應從一重之使大陸地區人民非法進入臺灣地區未遂罪處斷。被告四人著手實施使
    大陸地區人民非法進入臺灣地區之犯罪，未至犯罪結果之發生，為未遂犯，依刑
    法第二十六條前段之規定，減輕其刑。審酌被告乙○於本案中立於主導之地位，
    其與被告丙○○二人為牟一己私利，從事兩岸人民假結婚手法而欲使二名大陸地
    區人民非法進入臺灣地區，對國家及社會安全產生危害，且損及戶政機關管理籍
    之正確性；而被告甲○○、丁○○為貪小利，不思循合法正當途徑謀求財富，而
    以使大陸地區人民非法入境臺灣之方法為之，惟被告甲○○、丁○○智識程度、
    生活及經濟狀況均不佳，思慮不周致罹刑章，均無前科等一切情狀，各量處如主
    文所示之刑，並均諭知易科罰金之折算標準。又被告等行為後，刑法第四十一條
    業已修正為「犯最重本刑為五年以下有期徒刑以下之罪，而受六個月以下有期徒
    刑或拘役之宣告，因身體、教育、職業、家庭之關係或其他正當事由，執行顯有
    因難者，得以一元以上三元以下折算一日，易科罰金。但確定因不執行所執行之
    刑，難收矯正之效，或難以維持法秩序者，不在此限。併合處罰之數罪，均有前
    項情形，其應執行之刑逾六月者，亦同」，於九十年一月十日公布，同年一月十
    二日生效，是被告等犯罪所處之刑，依刑法第二條第一項前段規定，自應適用修
    正後第四十一條第一項之規定，諭知易科罰金之折算標準。
三、公訴意旨以被告四人填具內容不實之向內政部警政署入出境管理局申請大陸地區
    人民徐麗、鄭虹進入臺灣地區，足生損害入出境機關對人民入出境管理及警察機
    關對轄區居民管理之正確性，因認被告等尚涉有行使使公務員登載不實之公文書
    云云，惟按刑法第二百十四所謂使公務員登載不實事項於公文書罪，須一經他人
    之聲明或申報，公務員即有登載之義務，並依其所為之聲明或聲報予以登載，而
    屬不實之事項者，始足構成，若依其所為聲明或申報，公務員尚須為實質之審查
    ，以判斷其真實與否，始得為一定之記載者，即非本罪所稱之使公務員登載不實
    ，最高法院七十三年臺上字第一七一○號判例著有明文。本件被告等持上開不實
    之戶籍謄本向內政部警政署入出境管理局申請徐麗、鄭虹進入臺灣地區，除行使
    不實之戶籍謄本部分，論罪已如前述外，被告等填載大陸地區人民進入臺灣地區
    旅行證申請書、大陸地區人民進入臺灣地區保證書，依其性質不過係被告等以代
    理人名義提出申請所出具之私文書，內政部警政署入出境管理局據以審核，而為
    實質審查，發覺有通謀虛偽結婚情事，而未予核准徐麗、鄭虹進入臺灣地區，已
    如前述，足認主管機關依臺灣地區與大陸地區人民關係條例第十條第三項及內政
    部發布之大陸地區人民進入臺灣地區許可辦法第十七條規定，對大陸地區人民進
    入臺灣地區之申請事項，有實質審查之准駁權限，顯非一經被告等提出申請，內
    政部警政署入出境管理局即有登載義務並據以許可，則揆之上開說明，自不生所
    謂有使內政部警政署入出境管理局之公務員登載於職務上所掌之公文書，足以生
    損害於入出境機關對人民入出境管理及警察機關對轄區居民管理正確性之可言，
    惟公訴人既認此部分事實與前揭起訴有罪部分，有連續犯之裁判上一罪關係，爰
    不另為無罪之諭知。
四、公訴意旨另以：被告乙○與被告丙○○為使大陸地區人民非法進入臺灣地區，於
    八十九年七月三日，由被告丙○○充當人頭，並由被告乙○陪同前往大陸地區，
    與大陸女子匡茜於八十九年七月六日辦理假結婚事宜，回臺後被告丙○○旋即於
    八十九年七月三十一日持大陸地區安徽省民政廳所核發之結婚登記證書至戶籍地
    之高雄市前鎮區戶政事務所辦理結婚登記，並於九十年三月五日填具內容不實之
    大陸地區人民進入臺灣地區旅行證申請書、大陸地區人民進入臺灣地區保證書，
    分別向內政部警政署入出境管理局及高雄市政府警察局前鎮分局申請匡茜來臺探
    親事宜，使該管機關之公務員於其職務上所掌之公文書上登載不實，足以生損害
    於戶政機關對戶籍管理、入出境機關對人民入出境管理及警察機關對轄區居民管
    理之正確性，因認被告乙○、丙○○涉有共同非法使大陸地區人民非法進入臺灣
    地區未遂罪，及連續行使使公務員登載不實之公文書罪嫌云云。訊據被告乙○與
    丙○○均堅詞否認涉有上開犯行，被告乙○辯稱：係因我要去大陸作生意，才與
    要去大陸結婚之丙○○共搭飛機往返，我沒有介紹匡茜與丙○○假結婚等語；被
    告丙○○則辯稱：我是真結婚，婚後匡茜有來臺，第一次是八十九年九月，在我
    家住了六個月，九十年二月回去大陸，三月再申請來臺，四月又來，都住在我家
    ，匡茜回大陸時，我則打000000000000000電話與她聯絡等語。
    經查：被告丙○○與大陸地區人民匡茜結婚後，匡茜曾於八十九年九月、九十年
    四月間二度來臺與被告丙○○同居，履行夫妻間義務之事實，有被告丙○○與匡
    茜於八十九年間共同出遊之相片三十幀存卷足參，且匡茜於九十年九月間返回大
    陸後，被告丙○○與匡茜（電話號碼000000000000）尚以一天至少
    一通電話之頻繁程度彼此聯絡，有九十年九月至十二月間之通聯紀錄附卷可憑，
    稽之上開事證，可見被告丙○○與匡茜於婚後往來十分頻繁，苟被告丙○○與匡
    茜無結婚之真意，衡情應不致於如此，是以被告丙○○與大陸地區人民匡茜間之
    婚姻應係真實無訛，從而被告乙○即便與被告丙○○一同搭機來回大陸，甚或為
    被告丙○○支付機票費用，其等所為亦不構成犯罪。此外復查無其他積極證據足
    資認定被告乙○、丙○○有非法使大陸地區人民匡茜非法進入臺灣地區及偽造文
    書之犯行，原應為無罪之諭知，惟公訴意旨認此部分與前開有罪部分有連續犯之
    裁判上一罪關係，爰不另為無罪之諭知，附此敘明。
據上論斷，應依刑事訴訟法第二百九十九條第一項前段，臺灣地區與大陸地區人民關
係條例第七十九條第一項、第三項，刑法第二條第一項前段、第十一條前段、第二十
八條、第二十六條前段、第二百十六條、第二百十四條、第五十五條、第四十一條第
一項前段，罰金罰鍰提高標準條例第一條前段、第二條，判決如主文。
中      華      民      國      九十一      年      三      月    七    日
                                  臺灣高雄地方法院刑事第四庭
                                        審判長法官    黃建榮
                                              法官    盧怡秀
                                              法官    莊珮君
右正本證明與原本無異。
如不服本判決，應於判決送達後十日內，向本院提出上訴狀。
                                            書記官    王高山
中    華    民    國      九十一      年      三      月      七      日
附錄所犯法條：
臺灣地區與大陸地區人民關係條例第十五條
左列行為不得為之：
一  使大陸地區人民非法進入臺灣地區。
二  招攬臺灣地區人民未經許可使之進入大陸地區。
三  使大陸地區人民在臺灣地區從事未經許可或與許可目的不符之活動。
四  僱用或留用大陸地區人民在臺灣地區從事未經許可或與許可範圍不符
    之工作。
五  居間介紹他人為前款之行為。
臺灣地區與大陸地區人民關係條例第七十九條
違反第十五條第一款規定者，處五年以下有期徒刑、拘役或科或併科新台
幣五十萬元以下罰金。
以犯前項之罪為常業者，處一年以上七年以下有期徒刑，得併科新台幣一
百萬元以下罰金。
第一項之未遂犯罰之。
刑法第二百十四條
 (使公務員登載不實罪)
明知為不實之事項，而使公務員登載於職務上所掌之公文書，足以生損害
於公眾或他人者，處三年以下有期徒刑、拘役或五百元以下罰金。
刑法第二百十六條
 (行使偽造變造或登載不實之文書罪)
行使第二百十條至第二百十五條之文書者，依偽造、變造文書或登載不實
事項或使登載不實事項之規定處斷。
